臺灣高等法院刑事判決　　　　　　　　96年度上訴字第3253號
上　訴　人　臺灣台北地方法院檢察署檢察官
上　訴　人
即　被　告　丑○○
　　　　　　卯○○
上二人共同
選任辯護人　王淑琍律師
上　訴　人
即　被　告　壬○○
　　　　　　子○○
　　　　　　丙○○
　　　　　　辛○○
　　　　　　丁○○
上五人共同
選任辯護人　邱群傑律師
上　訴　人
即　被　告　庚○○
　　　　　　己○○
　　　　　　甲○○
上三人共同
選任辯護人　賴志凱律師
上　訴　人
即　被　告　乙○○
選任辯護人　魏早炳律師
　　　　　　陳恩民律師
　　　　　　魏翠亭律師
被　　　告　寅○○
　　　　　　戊○○
　　　　　　癸○○
上列上訴人因被告犯詐欺案件，不服臺灣臺北地方法院96年度訴
字第404 號，中華民國96年6月8日第一審判決（起訴案號：臺灣
臺北地方法院檢察署96年度偵字第2550號、第4226號；及移送併
辦案號：96年度偵字第6698號），提起上訴，嗣因被告就被訴事
實為有罪之陳述，本院告知被告簡式審判程序之旨，並聽取當事
人之意見後，裁定依簡式審判程序進行，本院判決如下：
    主  文
原判決撤銷。
丑○○共同以犯意圖為自己不法之所有，以詐術使人將本人之物
交付之罪為常業，處有期徒刑貳年陸月，扣案如附表二所示之物
均沒收；又共同意圖為自己不法之所有，以詐術使人將本人之物
交付，處有期徒刑年陸月，扣案如附表二所示之物均沒收；應
執行有期徒刑伍年拾月，扣案如附表二所示之物均沒收。
卯○○、子○○共同以犯意圖為自己不法之所有，以詐術使人將
本人之物交付之罪為常業，各處有期徒刑貳年，扣案如附表二所
示之物均沒收；又共同意圖為自己不法之所有，以詐術使人將本
人之物交付，各處有期徒刑貳年陸月，扣案如附表二所示之物均
沒收；各應執行有期徒刑肆年貳月，扣案如附表二所示之物均沒
收。
丙○○共同以犯意圖為自己不法之所有，以詐術使人將本人之物
交付之罪為常業，處有期徒刑壹年貳月，減為有期徒刑柒月，扣
案如附表二所示之物均沒收；又共同意圖為自己不法之所有，以
詐術使人將本人之物交付，處有期徒刑貳年陸月，扣案如附表二
所示之物均沒收；應執行有期徒刑貳年拾月，扣案如附表二所示
之物均沒收。
庚○○共同以犯意圖為自己不法之所有，以詐術使人將本人之物
交付之罪為常業，處有期徒刑壹年捌月，扣案如附表二所示之物
均沒收；又共同意圖為自己不法之所有，以詐術使人將本人之物
交付，處有期徒刑貳年，扣案如附表二所示之物均沒收；應執行
有期徒刑年貳月，扣案如附表二所示之物均沒收。
乙○○、甲○○共同以犯意圖為自己不法之所有，以詐術使人將
本人之物交付之罪為常業，各處有期徒刑貳年，扣案如附表二所
示之物均沒收；又共同意圖為自己不法之所有，以詐術使人將本
人之物交付，各處有期徒刑貳年貳月，扣案如附表二所示之物均
沒收；各應執行有期徒刑年拾月，扣案如附表二所示之物均沒
收。
壬○○共同意圖為自己不法之所有，以詐術使人將本人之物交付
，處有期徒刑貳年貳月，扣案如附表二所示之物均沒收。
辛○○共同意圖為自己不法之所有，以詐術使人將本人之物交付
，累犯，處有期徒刑貳年肆月，扣案如附表二所示之物均沒收。
己○○共同意圖為自己不法之所有，以詐術使人將本人之物交付
，處有期徒刑壹年拾月，扣案如附表二所示之物均沒收。
寅○○共同意圖為自己不法之所有，以詐術使人將本人之物交付
，處有期徒刑壹年，減為有期徒刑陸月，如易科罰金，以新臺幣
壹仟元折算壹日，扣案如附表二所示之物均沒收。
戊○○共同意圖為自己不法之所有，以詐術使人將本人之物交付
，處有期徒刑拾月，減為有期徒刑伍月，如易科罰金，以新臺幣
壹仟元折算壹日，扣案如附表二所示之物均沒收。
丁○○共同意圖為自己不法之所有，以詐術使人將本人之物交付
，累犯，處有期徒刑壹年貳月，減為有期徒刑柒月，扣案如附表
二所示之物均沒收。
癸○○共同意圖為自己不法之所有，以詐術使人將本人之物交付
，處有期徒刑拾月，減為有期徒刑伍月，如易科罰金，以新臺幣
壹仟元折算壹日，扣案如附表二所示之物均沒收。
    事  實
一、辛○○於民國92年間，因常業詐欺案件，經法院判處有期徒
    刑2年確定，甫於94年10月8日縮刑期滿執行完畢；丁○○於
    91年間，因妨害風化案件，經法院判處有期徒刑5月，甫於
    92年4月17日易科罰金執行完畢；辛○○、丁○○猶不知悔
    改。
二、緣藏匿於大陸地區綽號「劉董」、「華哥」之成年男子及楊
    介良組成電話詐騙集團，該集團之詐騙方式及分工為：在大
    陸地區廈門市之「新景園大廈」內架設電腦，以電腦內預先
    儲存之臺灣地區民眾電話號碼資料，隨意選擇播出電話語音
    ，其電話語音虛構之內容分別為：民眾之車輛違規，經寄發
    通知多次仍未按時繳納，將移送法院處理、民眾申辦之中華
    電信行動電話費用逾期未繳，並以如有疑問請按9 與服務人
    員聯絡查詢云云，若民眾誤信而依該指示撥打查詢時，則電
    話會轉接至在前揭「新景園大廈」內由成年之大陸地區女子
    擔任「前線」工作「服務人員」，而告以虛構之違規車輛車
    牌號碼或欠繳之行動電話門號，民眾都會告以未使用該車輛
    或行動電話門號，此時前線人員即表示可能個人身分遭冒用
    ，會為之轉接到警政單位，此時即由在大陸地區廈門市之「
    都市華庭」大廈1301室擔任「中線」工作之人，假冒警察，
    向民眾查詢個人資料、並留下其聯絡電話，表示將在查詢過
    後與之聯繫，此時再由同在「都市華庭」大廈1301室擔任「
    後線」工作之人，假冒司法、警、調等機關名義回撥電話給
    民眾，告以確認其名義遭他人冒用，為免其名下銀行帳戶存
    款遭凍結成為警示帳戶，而要民眾依指示將帳戶內款項移轉
    至其所指定之另一安全帳戶內供調查，在確認民眾已依約匯
    款後，後線人員乃立即通知在臺灣地區擔任「車手」工作之
    成年人領款，並由後線人員在與車手確認領款後，將款項匯
    兌回大陸地區。
三、為了遂行上開詐騙行為，「華哥」、「劉董」（2 人均為幕
    後主持人）乃與楊介良（現仍藏匿在大陸地區，待到案後另
    行審結）共同基於意圖為自己不法所有之犯意連絡，由楊介
    良負責上開集團之籌組、運作，並由楊介良擔任詐騙集團之
    負責人，自95年4 月間起，先要與之有詐欺犯意連絡之乙○○購買前揭撥打詐騙語音電話所需之電腦、網路設備，及負
    責管理該集團運作所需之房租、水電、管理及零用金等費用
    ，並就費用支出記帳，及電腦故障之排除等工作，次與亦有
    詐欺犯意連絡之庚○○、甲○○等人組成詐騙集團，後邀得
    其兄丑○○基於詐欺之犯意連絡加入共同管理並負責監看監
    視畫面，自丑○○加入後，上開詐騙集團分為二個子集團，
    分由楊介良、丑○○擔任管理人，各自帶領成員，卯○○（
    95年4月底加入負責擔任後線工作及負責登載每次詐騙得手
    之被害人明細暨款項）、子○○（95年4 月間由丑○○介紹
    加入擔任後線工作）、丙○○（95年6 月底由卯○○介紹加
    入擔任中線工作）、壬○○（95年7 月間由楊介良介紹加入
    擔任中線工作）、辛○○（95年8 月中旬加入擔任中線工作
    ）、寅○○（95年10月間由楊介良安排擔任中線工作）、戊○○（95年11月間由楊介良安排擔任前線電腦維修工作）、
    癸○○（95年11月間由「華哥」介紹擔任中線工作）、丁○○（95年11月21日左右由「華哥」介紹擔任中線工作）、顏
    佳民（95年11月27日由「華哥」介紹擔任中線工作，業經原
    審法院另以簡易判決，判處有期徒刑6月，減為有期徒刑3月
    確定）等人均陸續基於詐欺之犯意連絡加入丑○○所負責之
    詐騙集團，並向楊介良所屬集團與楊介良間有詐欺犯意連絡
    之乙○○、庚○○（95年4 月間由楊介良安排擔任前線電腦
    維修）、甲○○（95年4 月間楊介良安排擔任後線工作）、
    己○○（95年8 月中旬由楊介良安排擔任前線電腦維修工作
    ，接手庚○○）等人進行學習，但共用前線之大陸女子，及
    共用設備及資源、平均分攤開銷，詐欺手法均屬相同。嗣95
    年10月初，楊介良因與丑○○發生細故，其所帶領之成員包
    括庚○○、乙○○、甲○○、己○○，便出走脫離上址，至
    95年10月29日始另覓得廈門市東方巴黎廣場1801室另行安裝
    電腦設備續行電話詐騙，而於95年11月16日止停止營業，嗣
    於95年12月28日始為大陸公安人員查獲。渠等均明知此係電
    話詐騙集團，惟均因己身經濟困窘，需賴該詐騙集團給付報
    酬所得以營生，仍應允擔任上開分工角色，而共同基於意圖
    為自己不法之所有，詐騙不特定多數人使之陷於錯誤匯款至
    指定之帳戶，詐得不法之款項，其中丑○○、乙○○、甲○○、子○○、卯○○、丙○○及庚○○在95年7月1日之前，
    並基於以之為常業之犯意聯絡，而共同以上揭方式，每日撥
    打近萬通語音詐騙電話至臺灣地區之方式，著手施用詐術，
    使附表一所示之被害人不察均陷於錯誤，分別依指示轉帳而
    詐得款項。
四、嗣於95年11月28日，大陸地區公安部門先在廈門市東方巴黎
    廣場1801室查獲楊介良、己○○、庚○○、甲○○、乙○○
    、寅○○，嗣在「都市華庭」大廈1301室查獲丑○○、戊○○、卯○○、子○○、丙○○、壬○○、辛○○、癸○○、
    丁○○、顏佳民等人，並分別扣得如附表二所示該詐騙集團
    所有供本案犯罪所用之物。除楊介良外，其餘之人於96年1
    月26日循金門協議模式解送回臺灣地區，並由臺灣臺北地方
    法院檢察署檢察官簽發拘票當場逮捕而查悉上情。
    理  由
一、本件被告等所犯非死刑、無期徒刑或最輕本刑有期徒刑3 年
    以上之罪，亦非高等法院管轄第一審案件，被告於本院準備
    程序中，就被訴事實為有罪之陳述，經告知被告簡式審判程
    序之旨，並聽取檢察官、被告及辯護人之意見後，本院裁定
    進行簡式審判程序，是本件之證據調查，依刑事訴訟法第27
    3條之2之規定，不受同法第159條第1項、第161條之2、第16
    1條之3、第163條之1及第164條至第170條規定之限制，合先
    敘明。
二、訊據被告等人就上開加入及共同參與電話詐騙集團分工等情
    節及嗣後分別為大陸公安人員查獲之事實，於本院準備程序
    及審判程序中均坦承不諱（見本院卷一第169至170頁，本院
    卷二第2 至18頁），且被告等人於調查、偵查及原審所述情
    節均大致相符。而自被告丑○○於95年4 月間加入後，直至
    95 年10月初，該詐騙集團分為2個子集團，分別各自有其前
    線維修人員及中線、後線成員，兩組獨立作業，並共用前線
    大陸女子，共用設備及資源、平均分攤開銷等情，亦為被告
    等於調查、偵查、原審、本院審理時所是認（本院卷第170
    頁），卯○○並於本院供稱：「我只負責我們這一組的，每
    筆開銷我只負責登載部分，每一筆開銷都是楊介良交給丑○○，丑○○交給我記載日期的紙條，我作登錄，我們這一組
    是跟他們那一組學習，有什麼出入帳，都是楊介良給丑○○
    ，再交給我，我負責按照上面的日期登載。我很確定附表所
    載登記的，是我們這一組的，我不可能會了解他們那一組的
    」等語（見本院卷第170 頁），被告丑○○亦於本院供稱：
    「詐欺手段、方法均如原審所載，使用的資源也相同，但還
    是以楊介良那一組為主，我們這一組是跟他們學習的，只是
    每組有每組負責記帳的人員」（見本院卷第170 頁背面），
    所述均屬相符，可見被告等確實分組進行詐騙行為，但仍係
    以楊介良為首之詐騙集團。之後，就楊介良所屬子集團成員
    因楊介良、丑○○兄弟發生嫌隙，於95年10月初跟隨楊介良
    另覓場所於95年10月29日在廈門市東方巴黎廣場1801室架設
    電腦設備進行電話詐騙行為，直至同年11月16日始停止營業
    ，亦為被告乙○○、庚○○、甲○○、己○○供承在卷，且
    為該集團負責登記收支之乙○○於調查時供承：「據我檢視
    貴處提示的上述帳冊中，當時我們與楊介良只做到11月16日
    ，因為在扣押物A-1-3及A-1-4中（即往來帳），機房錢是支
    付到11月16日，因此，應該是只做到11月16日，在他們兄弟
    倆吵架到我們實際沒有再從事詐騙行為期間，相關人員都還
    是在原來的處所上班。後來拆夥後，有部分成員就回到臺灣
    ，有些還留在大陸，結果在11月28日就被大陸公安逮捕」等
    語（見偵字第2550號卷三第134 頁背面），並有該集團負責
    登記收支之乙○○所記載之往來帳可參（見偵字第2550號卷
    五第78頁、第80頁背面、第103頁背面、第105頁背面《支付
    機房錢之紀錄》），另查被告甲○○、己○○、庚○○均有
    於95年10月3 日入境之紀錄（嗣分別於同年月14日或16日復
    出境），此有資訊連結作業紀錄表在卷可參（見聲拘字第15
    號卷第138至140頁），可見乙○○所述屬實，上揭事實足堪
    採信，此外，並有附表二所示該電話詐騙集團所有供本案犯
    罪所用之物扣案可資佐證，足資證明。其中楊介良所屬子集
    團所為之詐騙部分，其被害人詳細資料雖因拆夥後已全部銷
    毀並未扣案，為甲○○於偵查中供述在卷（偵字第2550號卷
    四第242 頁），然乙○○所記載之往來帳仍可見其上有數筆
    「收入」及匯率之記載，被告乙○○、甲○○於偵查中亦供
    承：5月25日記載「阿六破2百獎金」係指當天詐騙金額超過
    2 百萬元等語（見偵字第2550號卷四第176頁、第236頁），
    此有該份往來帳在卷可稽（見偵字第2550號卷五第55頁），
    足認楊介良所屬集團部分雖未能查悉被害人為何人，但確實
    有為數甚多之被害人受害，應為屬實。又附表一所示之被害
    人等因此受詐騙後，確有將款項匯入該詐騙集團所指定之款
    項內，由該詐騙集團所屬車手提領後，匯兌回大陸地區等節
    ，則有各該被害人之調查筆錄、受理報案紀錄表、匯款明細
    表等（見偵字第2550號卷二第65至107頁、同號卷五第108至
    176頁；偵字第6698號卷第27至47頁、第67至135頁，法務部
    調查局台北市調查處96年4月23日肆字第09643059900號函所
    檢附之被害人筆錄《外放》）附卷可稽，且與被告卯○○所
    製作被害人匯款明細、匯兌明細等資料（見偵字第2550號卷
    五第27至39頁）相符，上揭事實足堪認定。
三、被告辛○○雖於本院辯稱於95年11月15日始加入詐欺集團，
    並非起訴書所指之95年7 月間云云，然查，被告辛○○已於
    原審審理時供承：我是7月27日的機票過去，8月中才開始做
    等語（原審卷第59頁背面），且經本院詳查被告入出境記錄
    之結果，被告辛○○係於95年7 月26日出境，有入出境資訊
    連結作業記錄表在卷可稽（本院卷一第216 頁），而被告未
    能具體說明出境後加入詐欺集團前有從事何種業務之證明，
    是依時間及相關事實之關連，應以其於原審所述95年8 月中
    旬加入較為可採，原審判決誤認部分，應予指明。綜上，被
    告之任意性自白確與事實相符，從而本件事證明確，應依法
    論科。
四、查被告丑○○、乙○○、甲○○、子○○、卯○○、丙○○
    及庚○○就前揭共同參與電話詐欺集團之行為時間，係跨越
    95年7月1日刑法修正施行前後，則上刑法修正施行前之行為
    ，仍應為新舊法之比較適用，在刑法修正施行後之行為，該
    部分自應適用新法之規定（最高法院95年度第8 次刑事庭決
    議參照）。是就被告丑○○、乙○○、甲○○、子○○、卯
    ○○、丙○○及庚○○前揭在95年7月1日刑法修法施行前之
    行為，應適用之法律比較適用如下：
  (一)95年7月1日修正施行之刑法，已刪除第340 條常業詐欺罪之
    規定，而當時常業詐欺罪，其法定本刑為1年以上7年以下有
    期徒刑，得併科5 萬元以下罰金，刑法修正後，因常業犯已
    經刪除，應將所犯多次詐欺罪分論併罰，合併計算其法定最
    高本刑必較原常業犯之法定刑為重，依刑法第2條第1項之規
    定比較結果，應適用較輕之修正前刑法第340 條論以常業詐
    欺罪。又刑法第340 條常業詐欺罪定有罰金刑，依修正後刑
    法施行法第1條之1，雖改以新台幣為罰金之單位並提高3 倍
    （因常業詐欺罪於88年曾經修正，罰金修正為銀元5 萬元）
    ，惟因修正前之罰金單位為銀元，與新台幣之折算比例為3
    比 1，就罰金之最高額而言，實與修正前罰金之最高額相同
    ，惟罰金之最低額部分，因刑法第33條第5 款業經修正，修
    正前依罰金罰鍰提高標準條例第1 條前段規定提高10倍，則
    罰金最低額由銀元十元即為新台幣30元以上，提高為新台幣
    1 千元以上，並以百元為單位，因而以修正前之法律對被告
    較為有利。
  (二)刑法第28條有關共犯之規定，修正前第28條規定：「二人以
    上共同實施犯罪之行為者，皆為正犯」，修正後則規定：「
    二人以上共同實行犯罪之行為者，皆為正犯」，亦即修正後
    規定，係將原來共同正犯之共同「實施」犯罪，改為共同「
    實行」犯罪，剔除完全未參與犯罪相關行為「實行」之「陰
    謀共同正犯」及「預備共同正犯」，是修正後之共同正犯之
    可罰性要件之範圍業已限縮，乃屬行為可罰性要件之變更，
    自應比較新舊法，惟本案被告等人共同為上開詐欺取財犯行
    ，不論適用修正前、後之刑法第28條規定，均應成立共同正
    犯，經比較修正前、後之規定，對被告等人並無不利。
  (三)綜合上述各條文修正前、後之比較，可知被告等於95年7 月
    1 日前所為詐欺取財之犯行，依修正前、後之規定，就共犯
    、罰金之最高數額（即刑法施行法第1條之1）部分，對被告
    並無不利，揆諸前揭最高法院決議所揭示之罪刑綜合比較原
    則，依刑法第2條第1項前段之規定，應整體適用行為時即修
    正前之規定。
  (四)按刑法修正前所規定之常業犯，並不以行為人無其他職業為
    要件，只要行為人有反覆從事某種行為，並以該項行為之所
    得供作日常生活給養所需，有此主觀之意思，暨客觀之事實
    表現即為已足；是刑法上規定之常業罪，係指反覆以同種類
    行為為目的之社會活動之職業性犯罪而言，只須行為人有賴
    某種犯罪為業之意思，而有事實之表現為已足，不以藉該犯
    罪為唯一生存者為必要，縱令尚有其他職業、收入，亦無礙
    成立常業犯（最高法院85年臺上字第510 號判例意旨參照）
    。以本案之電話詐騙集團分工規模、每日著手撥打詐騙電話
    達萬通以上，數量甚鉅，且依被告丑○○、乙○○、甲○○
    、子○○、卯○○、丙○○及庚○○於偵查及原審中所述，
    均係因己身經濟困窘，需賴該詐騙集團給付報酬所得以營生
    ，才應允擔任分工之角色，是被告丑○○、乙○○、甲○○
    、子○○、卯○○、丙○○及庚○○自有賴以營生之主觀犯
    意，及反覆實施之客觀事實，按上所述，自屬常業犯。是核
    被告丑○○、乙○○、甲○○、子○○、卯○○、丙○○及
    庚○○上開在95年7月1日刑法修正施行前所為，均係犯修正
    前刑法第340條之常業詐欺罪。
  (五)至於被告等於上開95年7月1日刑法修正施行後所為，則均係
    犯刑法第339條第1項之詐欺取財罪。又凡本質上原具有反覆
    性與延續實行之特徵，倘行為人在密切接近之一定時間及空
    間內複次從事，所為職業性、營業性或收集性等具有重複特
    質之犯罪者，於刑法評價上，應認為屬於集合犯之一種，僅
    能成立一罪，屬於包括一罪之類型。依本件電話詐騙集團前
    揭詐騙方式及分工規模，乃係行為人基於利用電腦隨機選號
    方式，每天撥出萬通以上電話，對不特定多數人進行詐騙行
    為，其犯罪型態之本質上即具有持續不斷之反覆性與延續實
    行之特徵，於刑法評價上就被告等於95年7月1日刑法修正施
    行後所為詐騙行為，自應僅成立集合犯，僅論以普通詐欺一
    罪。檢察官上訴意旨雖以被告等人詐騙時間自95年7 月間至
    同年11月間止，長達近4 月，受騙人數多達69人，尚難評價
    為一罪云云，然本件電話詐欺之犯罪型態本以反覆性、延續
    性為其行為態樣，被告等係以同樣之方式，持續不斷的詐騙
    被害人，手法、態樣均屬相同，皆是為達詐騙被害人之目的
    ，並恃此為生，自應認為成立集合犯之包括一罪較符合公平
    性、合理性，是檢察官上訴意旨所指摘者，自難認有理由。
  (六)按刑法第28條所謂之共同正犯者，指二人以上，以共同犯罪
    之意思，而共同實施犯罪之行為，故共同實施犯罪行為之人
    ，在合同意思之範圍內，不論係同時實施犯罪之行為，或各
    自分擔犯罪行為之一部，均係相互利用他人之行為，以達其
    犯罪之目的，即應對於全部所發生之結果，共同負其刑責，
    且共同正犯所謂行為之分擔，並不以每一階段犯行，均須參
    與為要件（最高法院82年度臺上字第5925號、74年度臺上字
    第7321號判決意旨參照）。本件被告等人加入「劉董」、「
    華哥」、楊介良所組成之電話詐騙集團，依其等分組所為詐
    欺行為之情節，及「華哥」籌組並介紹被告等人參與擔任詐
    騙集團成員等情，則「劉董」、「華哥」、楊介良、乙○○
    、甲○○、庚○○、己○○、前線成年大陸女子與臺灣成年
    「車手」間，以及「劉董」、「華哥」、楊介良、丑○○、
    子○○、卯○○、丙○○、壬○○、辛○○、寅○○、戊○○、癸○○、丁○○、顏佳民、前線成年大陸女子、臺灣成
    年「車手」間，分別有直接或間接之犯意聯絡及行為分擔，
    均為共同正犯（被告丑○○、乙○○、甲○○、子○○、卯
    ○○、丙○○及庚○○於95年7月1日以前之常業詐欺犯行，
    係依修正前刑法第28條之規定，與前述各該共犯成立共同正
    犯），被告庚○○、己○○辯稱應係幫助犯云云，被告丁○○辯稱還在實習階段云云，均非可採。又該電話詐欺集團雖
    每日撥打萬通以上語音電話著手施用詐術，然既已就附表一
    所示被害人詐欺取財既遂，應僅論以既遂部分。公訴人移送
    併辦部分與本件起訴部分為同一事實，本院自應併予審理。
五、原審以事證明確，對被告等人予以論罪科刑，固非無見，惟
    查：(一)原審判決未能說明本件係以楊介良為首，由丑○○、
    楊介良分組進行詐騙行為之詐騙集團，渠等間共同正犯之組
    成，並非同一，原判決未加以區分，容有未洽；(二)原審判決
    對於被告辛○○及乙○○、庚○○、甲○○、己○○等人之
    犯罪時間容有錯誤及未能詳細探究，即以附表一所列被害人
    均視為全部之被告均應負責，亦有未洽；(三)原審判決就被告
    等人科刑未審酌各該被告參與詐欺集團之程度及時間，量刑
    容有輕重失衡之情，亦有未當；(四)中華民國96年罪犯減刑條
    例已於96年7 月16日施行，被告寅○○、戊○○、丁○○、
    癸○○所犯上開之罪，犯罪時間均在96年4 月24日以前，悉
    合於減刑條例，原審未及審酌上開條例之施行予以減刑，亦
    有未合。本件被告等人上訴意旨就上開撤銷理由部分所指摘
    者，應認為有理由，惟就其餘部分所為指摘，及檢察官上訴
    意旨部分所為指摘，則難認有理由，又原判決既有前揭瑕疵
    ，即屬無可維持，自應由本院予以撤銷改判。
六、按本屬連續犯之數行為，其中二以上行為或常業犯之部分犯
    行，在修正施行前，其餘一行為或數行為，在修正施行後者
    ，則行為在施行前者，應依新舊法比較適用有利之舊法，應
    無可疑之處。但行為在修正施行後者，已因法律修正而生阻
    斷連續犯或常業犯之法律效果，要無連續犯或常業犯可言，
    此部分原則上，應併合處罰，如認應合於接續犯、繼續犯、
    集合犯等實質上一罪關係者，自得改以一罪論處。是就數個
    犯罪行為本質上為連續犯或常業犯之情形，如該數個犯罪行
    為係跨越95年7月1日刑法修正施行前後，則應就刑法修正施
    行前所論之罪，與修正施行後所論之罪，數罪併罰，合併定
    其應執行之刑（最高法院96年度第9 次刑事庭會議決議採丁
    說；最高法院審判長張淳淙所撰「從刑法修正論行為之罪數
    」一文第29頁《司法週刊第1286期別冊》併同參照）。就被
    告丑○○、乙○○、甲○○、子○○、卯○○、丙○○及庚○○前揭刑法修正施行前後分別應論以常業詐欺、詐欺取財
    罪，按前所述，應併合處罰之。又本案被告丑○○、乙○○
    、甲○○、子○○、卯○○、丙○○及庚○○前揭刑法修正
    施行前後分別所犯常業詐欺、詐欺取財所犯數罪，分係於95
    年7月1日之前後犯之，依修正前刑法第51條第5 款規定「數
    罪併罰，分別宣告其罪之刑，依左列各款定其應執行者：宣
    告多數有期徒刑者，於各刑中之最長期以上，各刑合併之刑
    期以下，定其刑期。但不得逾20年。」修正後刑法第51條第
    5 款規定「宣告多數有期徒刑者，於各刑中之最長期以上，
    各刑合併之刑期以下，定其刑期。但不得逾30年。」經比較
    結果，修正後刑法並非較有利於被告，本件整體視之，包括
    修正前後之犯行，自應依修正前刑法第51條第5 款規定，定
    其應執行之刑，較為有利。被告等人之辯護人均於本院辯稱
    包括一罪不因新舊法而割裂云云，要與前開最高法院見解不
    符，不足為採。
七、查被告辛○○、丁○○有事實一所載經論罪科刑而執行完畢
    之前案紀錄，有本院被告前案紀錄表附卷可稽，其等於受徒
    刑之執行完畢後， 5年以內故意再犯本件有期徒刑以上之罪
    ，為累犯，應依刑法第47條第1項之規定，加重其刑。
八、爰審酌被告等人不思以己力，正當營生，貪圖不法利益，加
    入不法電話詐騙詐欺集團，且係在大陸地區每日撥打近萬通
    電話至臺灣地區，並假冒司法人員對無辜民眾施詐，情節甚
    為嚴重，又因此受害之人數眾多，金額甚鉅，並分別參酌被
    告各加入該詐欺集團之時間、在該集團內分工擔任中線、後
    線以及其他後勤維護、記帳各情形對被害人之影響，及犯後
    均坦承犯行之態度良好等一切情狀，並參酌檢察官求刑之意
    見，分別量處如主文第二至十二項所示之刑，並就被告丑○○、卯○○、子○○、庚○○、乙○○及甲○○部分，定其
    應執行之刑，以示懲儆。被告丙○○所犯常業詐欺部分，犯
    罪時間係在96年4 月24日以前，合於減刑條例，並依同條例
    第2條第1項第3 款之規定，將原宣告之刑期減為2分之1，即
    減為有期徒刑7 月，並定其應執行之刑，以示懲儆。又被告
    寅○○、戊○○、丁○○、癸○○所犯上開之罪，犯罪時間
    均在96年4月24日以前，悉合於減刑條例，並依同條例第2條
    第1項第3款之規定，將原宣告之刑期減為2分之1，分別減為
    有期徒刑6月、5月、7月、5月，被告寅○○、戊○○、癸○○3人併依行為時即修正後刑法第41條第1項諭知易科刑罰之
    折算標準。
九、扣案附表二所示之各個物品，為該詐騙集團所有供本案犯罪
    所用之物，基於共犯同責之原則，應分別依修正前後之刑法
    第38條第1項第2款、第3 款之規定，對被告均應為沒收之宣
    告。至附表三所示其餘扣案之物品，或非該詐騙集團所有之
    物，或與本案無關，自無從為沒收宣告，附此敘明。
據上論斷，應依刑事訴訟法第369條第1項前段、第364條、第299
條第1項前段、第273條之1第1項，刑法第2條第1項前段、第28條
、第339條第1項、第41條第1項、第47條、第38條第1項第2 款、
第3款，修正前刑法第28條、第38條第1項第2款、第3款、第51條
第5款，廢止前刑法第340條，刑法施行法第1條之1，中華民國96
年罪犯減刑條例第2條第1項第3款、第7條、第9 條，判決如主文
。
本案經檢察官張金塗到庭執行職務。
中　　華　　民　　國　　96　　年　　10　　月　　19　　日
　　　　　　　　　刑事第十五庭審判長法　官  吳昭瑩
　　　　　　　　　　　　　　　　　  法　官  李正紀
　　　　　　　　　　　　　　　　　  法　官  李釱任
以上正本證明與原本無異。
常業詐欺罪部分，如不服本判決，應於收受送達後十日內向本院
提出上訴書狀，其未敘述上訴之理由者並得於提起上訴後十日內
向本院補提理由書（均須按他造當事人之人數附繕本）。
其餘不得上訴。
                                    書記官  洪秋帆
中　　華　　民　　國　　96　　年　　10　　月　　22　　日
附錄：本案論罪科刑法條全文
刑法第339條
意圖為自己或第三人不法之所有，以詐術使人將本人或第三人之
物交付者，處5年以下有期徒刑、拘役或科或併科1千元以下罰金
。以前項方法得財產上不法之利益或使第三人得之者，亦同。
前二項之未遂犯罰之。
修正前刑法第340條
以犯前條之罪為常業者，處 1 年以上、 7 年以下有期徒刑，得
併科 5 千元以下罰金。
附表二：應沒收之物品（臺灣臺北地方法院檢察署贓證物品單96
年度綠保管字第1039號編號第1至3、5至10）：
1.分工表1頁
2.監理資料2頁
3.電話語音資料1頁
4.收入支出明細帳1冊
5.受害人詳細情況1冊
6.詐騙教戰守則1冊
7.往來帳3冊
8.往來帳9頁
9.往來帳封皮3個
附表三：不為沒收之物品（臺灣臺北地方法院檢察署贓證物品單
96年度綠保管字第1039號編號第4、11至16）：
1.非該詐騙集團所有之物：SIM卡5片
2.與本案無關之物品：96年3月5日至被告丑○○住處扣得之筆記
  本2冊、中華銀行存證信函2頁、提款卡1張、存摺影本22頁、
  筆記本1冊、控告書3頁
